臺灣士林地方法院民事裁定            100年度監宣字第194號
聲  請  人  何優煌
相  對  人  何阿俊
上列聲請人聲請監護宣告事件，本院裁定如下：
    主  文
宣告何阿俊（男、民國○○年○ 月○○日生、國民身分證統一編號：
Ｚ000000000號）為受監護宣告之人。
選定何啟章（男、民國○○年○○月○○日生、國民身分證統一編號：
Ｚ000000000號）為受監護宣告之人何阿俊之監護人。
指定何優煌（女、民國○○年○○月○○日生、國民身分證統一編號：
Ｚ000000000號）為會同開具財產清冊之人。
聲請程序費用由受監護宣告之人何阿俊負擔。
    理  由
一、按對於因精神障礙或其他心智缺陷，致不能為意思表示或受
    意思表示，或不能辨識其意思表示之效果者，法院得因本人
    、配偶、四親等內之親屬、最近一年有同居事實之其他親屬
    、檢察官、主管機關或社會福利機構之聲請，為監護之宣告
    ，民法第14條第1 項定有明文。
二、本件聲請意旨略以：聲請人何優煌之母何美珠係相對人何阿
    俊之妹，相對人於民國100年8月27日因發生車禍，受有頭部
    外傷、硬腦膜下出血、腦內出血等傷害，雖延醫診治仍不見
    起色，致不能為意思表示或受意思表示，爰聲請對相對人為
    監護之宣告等語，並提出戶籍謄本、馬偕紀念醫院淡水分院
    乙種診斷證明書等件為證。
三、本院在鑑定人即臺北市立聯合醫院陽明院區精神科醫師方勇
    駿前訊問相對人，審驗相對人之心神狀況。訊問時，相對人
    躺臥病床，插鼻胃管、喉嚨氣切，呈昏迷狀態，對本院訊問
    內容均無回應。另依該院函覆之鑑定意見認：「(一)個人史及
    相關病史：何員於100年8月27日發生車禍導致頭部受創，雖
    經淡水馬偕醫院診斷為『顱內出血』並進行開顱手術治療，
    惟術後陷入昏迷、四肢癱瘓，日常生活需完全依賴他人處理
    ，故自100年10月9日起住入吉翔護理之家接受全日照護。何
    員未婚，無子女，曾受日治時期小學教育，原以臨時工為業
    ，發生車禍前與其弟同住。何員無重大身體疾病史，無吸菸
    、飲酒習慣，未曾使用非法精神作用物質，無家庭病史。(二)
    現在生活狀況及身心狀態：(1)理學檢查：四肢肌肉萎縮，面
    部裝設鼻胃管，前頸部有氣管切開造口合併插管，身上裝設
    導尿管。(2)神經學檢查：四肢無力、無肌腱反射。(3)精神狀
    態檢查：其意識昏迷，表情呆滯，行為無動作，其語言、思
    考、知覺、定向感、注意力、記憶力、計算能力、判斷力等
    均完全缺損。(4)日常生活狀況：其進食、盥洗、如廁、穿衣
    、沐浴、交通均無法自行處理，經濟活動能力及社會性完全
    缺損。(三)鑑定結論：何員之精神科臨床診斷為『持續性植物
    人狀態』。何員因前項所述診斷，致不能為意思表示或受意
    思表示，亦無辨識其意思表示效果之能力，亦無法管理處分
    自己財產。何員所患上述診斷之預後差，難以回復。」等語
    ，有本院100年11月24日筆錄及臺北市立聯合醫院100年12月
    5 日北市醫陽字第10033309500 號函附之精神鑑定報告書在
    卷可稽，堪認相對人因精神障礙或其他心智缺陷，致不能為
    意思表示或受意思表示，亦不能辨識其意思表示之效果。本
    件聲請，為有理由，應予准許，爰宣告相對人何阿俊為受監
    護宣告之人。
四、次按受監護宣告之人應置監護人。法院為監護之宣告時，應
    依職權就配偶、四親等內之親屬、最近一年有同居事實之其
    他親屬、主管機關、社會福利機構或其他適當之人選定一人
    或數人為監護人，並同時指定會同開具財產清冊之人。法院
    為前項選定及指定前，得命主管機關或社會福利機構進行訪
    視，提出調查報告及建議。監護之聲請人或利害關係人亦得
    提出相關資料或證據，供法院斟酌。法院選定監護人時，應
    依受監護宣告之人之最佳利益，優先考量受監護宣告之人之
    意見，審酌一切情狀，並注意下列事項：(一)受監護宣告之人
    之身心狀態與生活及財產狀況。(二)受監護宣告之人與其配偶
    、子女或其他共同生活之人間之情感狀況。(三)監護人之職業
    、經歷、意見及其與受監護宣告之人之利害關係。(四)法人為
    監護人時，其事業之種類與內容，法人及其代表人與受監護
    宣告之人之利害關係。民法第1110條、第1111條、第1111條
    之1 分別定有明文。
五、本件相對人何阿俊既經為監護宣告，已如前述，自應為其選
    定監護人及指定會同開具財產清冊之人。本院審酌相對人未
    婚無子女，其為非婚生子女，母已歿，現尚生存之兄弟姐妹
    為弟何啟章及妹何美珠，惟何美珠遠嫁日本，每年僅返臺一
    次，而相對人發生車禍前與何啟章、聲請人何優煌同住，彼
    此間依附關係親密，其等對相對人之財務狀況皆甚為瞭解，
    經其等商議後推派何啟章擔任監護人、聲請人擔任會同開具
    財產清冊之人，此業據聲請人及何啟章到庭陳明在卷（見本
    院100 年11月24日、12月26日筆錄），因認由何啟章擔任監
    護人、聲請人擔任會同開具財產清冊之人，應符合相對人之
    最佳利益，爰裁定如主文第2 、3 項所示。末依民法第1113
    條準用同法第1099條、第1099條之1 規定，於監護開始時，
    監護人何啟章對於受監護宣告之人何阿俊之財產，應會同聲
    請人於2 個月內開具財產清冊，並陳報法院，於開具完成並
    陳報法院前，監護人對於受監護宣告之人之財產，僅得為管
    理上必要之行為，併此指明。
六、依民事訴訟法第608 條第1 項，裁定如主文。
中    華    民    國   100    年    12    月    29    日
                    家事庭  法  官  陳文通
以上正本係照原本作成。
如不服本裁定關於選定監護人及指定會同開具財產清冊之人等部
分，應於送達後10日內向本院提出抗告狀，並繳納抗告費新台幣
1000元；其餘關於宣告監護之部分，不得抗告。
中    華    民    國   100    年    12    月    29    日
                            書記官  陳玉瓊